【裁判字號】    95,交簡上,34
【裁判日期】    950323
【裁判案由】    過失傷害
【裁判全文】
臺灣高雄地方法院刑事判決            95年度交簡上字第34號
    上  訴  人
    即  被  告  乙○○
上列上訴人即被告因過失傷害案件，不服臺灣高雄地方法院交通
法庭94年度交簡字第2716號中華民國94年12月30日第一審簡易判
決（聲請簡易判決處刑案號94年度調偵字第771 號），提起上訴
，本院管轄之第二審合議庭判決如下：
    主  文
上訴駁回。
    事  實
一、乙○○於民國93年5 月7 日13時許，駕駛車牌號碼PW-5466
    號自小客車，沿高雄市楠梓區○○○路由南向北行駛，行至
    藍田路口時，應注意該路段速限為時速50公里，車輛不得超
    速行駛，且行駛至無號誌交岔路口，支線道車應暫停讓幹線
    道先行，而當時係晴天，且上開路段係乾燥、無缺陷、無障
    礙物等情形，並無不能注意之情事，竟疏未注意上開規定，
    以時速60公里之速度超速行駛，且未暫停讓幹道車先行，而
    穿越上開路口，適有丁○○駕駛車牌號碼VF-647自用大貨車
    沿高雄市○○區○○路由東向西行駛至前開路口，亦以逾時
    速50公里之車速超速行駛，且於行經無號誌之交岔路口，未
    減速慢行，作隨時停車之準備，雙方因而均避煞不及，丁○○所駕駛之上開自用大貨車左前車頭因而撞上乙○○所駕駛
    之上開自小客車右側車身，丁○○因而受有右手肘關節拉挫
    傷之傷害，乙○○因而受有輕微腦震盪、左腳挫傷、左肩胛
    擦挫傷等傷害（丁○○所犯業務過失傷害罪部分，業經本院
    94年度交簡上字第131 號判處拘役30日，緩刑2 年確定）。
    乙○○於肇事後，在有偵查犯罪職權之公務員尚未知悉前開
    犯罪事實前，主動打電話向警方報案，嗣於高雄市政府警察
    局交通警察大隊警員前往處理時，坦承肇事而接受審判。
二、案經丁○○訴由臺灣高雄地方法院檢察署檢察官聲請簡易判
    決處刑。
    理  由
壹、程序事項：
一、「按囑託機關鑑定，並無必須命實際為鑑定之人為具結之明
    文，此觀刑事訴訟法第208 條第2 項，已將該法第202 條之
    規定排除，未在準用之列，不難明瞭。原審綜合卷內相關證
    據為判斷，縱未命該醫院實際為鑑定之人簽名蓋章及具結，
    仍不得任意指為採證違背法則。」（最高法院75年台上字第
    5555 號 判例參照）。本件交通事故分別經高雄市政府交通
    局車輛行車事故鑑定委員會鑑定、高雄市政府覆議，此分別
    有高市鑑字第9305115 號鑑定意見書、高雄市政府93年9 月
    6 日高市府交三字第0930046266號函各1 份在卷可查（見93
    年度發查字第4942號卷），依上開說明，上開鑑定意見及覆
    議意見毋庸命實際為鑑定之人具結之明文，而具有證據能力
    ，合先敘明。
二、按被告以外之人於偵查中向檢察官所為之陳述，除顯有不可
    信之情況者外，得為證據，刑事訴訟法第159 條之1 第2 項
    定有明文。證人即中國傳統國術損傷整復協會整復師丙○○
    、戊○○於檢察官偵查中之證述，均經具結（見94年度偵字
    第11422 號卷），上開證人丙○○、戊○○與告訴人丁○○
    並無特殊交情，與被告亦無怨隙，當不致以虛偽陳述誣指被
    告過失傷害行為，無顯不可信之情況，依上開說明，證人丙○○、戊○○於偵查中之證言得為證據。
貳、實體事項：
一、訊據被告坦承於上開時、地，與告訴人丁○○發生車禍之事
    實，惟矢口否認有過失傷害犯行，辯稱：（一）告訴人丁○○所提出國術館之診斷證明書不具證據能力，告訴人丁○○
    放棄適用全民健保之公立醫院，而以自費方式到私人醫院就
    診，尚難認告訴人丁○○有因本次車禍受傷；（二）伊沒有
    過失，本件車禍係因告訴人超速，告訴人有不法前提下，伊
    無遵循路權需要，告訴人丁○○於上開地點發現伊時，伊已
    在路中央，無理由讓告訴人丁○○先行之義務等語。經查：
（一）被告於上開時地駕車與告訴人丁○○駕駛之大貨車發生車
      禍事故一節，已據被告供述在卷（詳見93年10月30日警詢
      筆錄），復有道路交通事故現場圖、道路交通事故調查報
      告表（一）（二）各1 份、高雄市政府警察局交通大隊交
      通事故談話紀錄表2 份，及肇事現場及車損照片附卷可參
      。從而，此部分之事實，堪以認定。
（二）告訴人丁○○因本件車禍而受有右手肘關節拉挫傷之傷害
      ，業經證人即中國傳統國術損傷整復協會整復師丙○○於
      本院審理中結證稱：其係看診告訴人丁○○之右手，沒有
      照Ｘ光，告訴人沒有其他外傷，右手肘關節伸屈困難，會
      疼痛，右手肘腫起來，無法彎曲，與告訴人無特殊交情，
      於病歷表時間看診時（指93年5 月7 日、93年5 月8 日、
      93年5 月9 日、93年5 月11日、93年5 月13日、93年5 月
      15日、93年5 月17日、93年5 月20日、93年5 月22日、93
      年5 月24日、93年5 月27日）告訴人丁○○說係開車挫傷
      ，以敷消腫藥粉、整骨治療告訴人丁○○，因告訴人丁○○傷勢屬於傷科方面，不需要推拿，其判斷因告訴人丁○○所受傷係紅腫，為新傷（見95年3 月9 日本院審判筆錄
      第7 至9 頁），其於偵查中亦為大致相同之證述（見94
      偵字第11422 號卷）；證人即中國傳統國術損傷整復協會
      整復師戊○○於本院審理中結證稱：93年5 月28日起丁○○才開始至其國術館整復，診斷證明書上所載係依告訴人
      丁○○所述，當時告訴人手肘彎曲時會痛，伊只有做整復
      及敷藥，沒有照Ｘ光，告訴人丁○○除了說明係因車禍造
      成撞傷外，並無說明其他原因等語（見95年3 月9 日本院
      審判筆錄第3 至6 頁），其於偵查中亦為大致相同之證述
      （見94偵字第11422 號卷），證人丙○○、戊○○與告訴
      人丁○○均無特殊情誼，倘告訴人丁○○未曾因本件車禍
      受有傷害，證人丙○○、戊○○何需甘冒偽證風險，多次
      於偵查中、本院審理中均結證稱告訴人確實於上開時間即
      陸續在整復國術館治療，復參以證人丙○○、戊○○均有
      提出中國傳統國術損傷整復協會會員證供本院審酌，證人
      丙○○從事此種業務達10多年之久，證人丙○○、戊○○
      就國術整復方面應具有相當專業能力及研判病情之能力，
      堪信證人丙○○、戊○○所證均可採。而證人丙○○稱告
      訴人所患係新傷，亦可證明告訴人之傷害並非因職業傷害
      或其他原因造成，而係因本件車禍所導致，另告訴人駕駛
      大貨車發生本件車禍，且依兩車撞擊受損情形，撞擊力非
      輕，告訴人稱右手肘關節因此撞擊而受傷，回家後感覺不
      適始就醫等語，尚合情理，至於傷害之類型眾多，告訴人
      所受係屬內傷，故其選擇以傳統國術整復館為治療單位，
      乃係基於個人就醫習慣與自由，況在無外傷情況下，告訴
      人即便到公立醫院就診，亦可能無法獲得適當之醫療照護
      ，不能因為告訴人未到公立醫院就診即論告訴人未因本件
      車禍受傷，足認被告上開所辯不足採信。
（三）按「行車速度，依速限標誌或標線之規定，無標誌或標線
      者，應依左列規定：一行車時速不得超過50公里。…三行
      經……無號誌之交岔路口時，…，均應減速慢行，作隨時
      停車之準備。」；「車輛行至無號誌或號誌故障而無交通
      警察指揮之交岔路口，支線道車應暫停讓幹線道車先行。
      」，道路交通安全規則第93條第1 項第1 款、第3 款及第
      102 條第1 項第2 款分別定有明文。本件車禍肇事現場係
      無號誌之交叉路口，被告所行駛之大學西路係支線道，告
      訴人所行駛之藍田路係幹線道，有道路交通事故現場圖在
      卷可稽，又被告肇事當時自承車速為60公里，亦有高雄市
      政府警察局交通大隊交通事故談話紀錄表在卷可查。而被
      告既考領有普通小型車駕駛執照（詳見道路交通事故調查
      報告表(一)之記載），上開規定自應知悉甚詳，且亦為其應
      注意並能注意之義務，本件被告駕駛汽車行經無號誌之交
      叉路口，其於支線道進入幹線道，理應暫停讓幹線道車先
      行，其未注意及此，非但未減速慢行，作隨時停車之準備
      ，復以時速60公里之車速經過該路口，而當時天候晴，日
      間自然光線，視距並非不良，亦無其他障礙物，有前開肇
      事現場照片可佐，並無不能注意之障礙發生，且依被告智
      識、能力亦無不能注意之情事，則被告於告訴人駕駛大貨
      車駛近之際，未禮讓告訴人大貨車優先通行，致雙方避煞
      不及而發生車禍，其駕駛行為就本件車禍係肇事主因，高
      雄市政府交通局車輛行車事故鑑定委員會、高雄市車輛行
      車事故覆議鑑定委員會均同此認定，此分別有高市鑑字第
      9305115 號鑑定意見書、高雄市政府93年9 月6 日高市府
      交三字第0930046266號函各1 份在卷可查（見93年度發查
      字第4942號卷），被告既以違反上開規定在先，已有不法
      之前提，當無法主張信賴原則，不能因被告之自小客車已
      過該路口之中心，即要求告訴人有禮讓之義務。至於告訴
      人駕駛之自小貨車右後輪之煞車痕係14.2公尺，而肇事現
      場係柏油乾燥路面，約已舖設1 年半等情，除據被告陳明
      在卷外，並有道路交通事故現場圖之紀錄、道路交通事故
      調查報告表(一)在卷可查，而依交通部於66年10月27日公布
      之「一般公路汽車煞車距離、行車速度對照表」觀之，告
      訴人之煞車痕14.2公尺，其當時之車速應約時速52公里。
      依前揭說明，告訴人縱認有行車超速之事實，僅係對本件
      車禍發生亦有過失，不能因此解免被告就本件車禍之過失
      責任，被告辯稱對於本件車禍沒有過失云云，顯屬卸責之
      詞，不足為採。
（四）綜上，本件被告駕駛車輛肇事，致告訴人受有如事實欄所
      示之傷害，其過失行為與告訴人傷害間，顯有相當因果關
      係。被告所辯無過失一節，尚無可採。從而，本件事證明
      確，被告有過失傷害犯行，堪以認定。
二、核被告所為，應成立刑法第284 條第1 項前段之過失傷害罪
    。又被告於肇事後犯罪未被發覺前，主動向現場處理車禍員
    警坦承肇事，並願接受裁判等情，業據證人即處理車禍員警
    呂獻德於偵查中證稱：抵達現場時並不知道誰是肇事者，被
    告自己承認是肇事者等語（見94年偵字第1284號卷第10頁）
    ，是被告已符合自首之要件，應依刑法62條前段之規定減輕
    其刑（被告於自首後雖對其犯罪事實有所主張或辯解，然此
    係被告辯護權之行使，不能據此一端即謂被告無接受裁判之
    意，最高法院84年度台上字第829 號判決參照）。原審因而
    適用刑法第284 條第1 項前段、第62條、第41條第1 項前段
    、第74條第1 款，罰金罰鍰提高標準條例第1 條前段、第2
    條之規定，並審酌被告疏未注意速限及行經無號誌交叉路口
    應讓幹道車先行之規定而肇事，致告訴人受有如事實欄所示
    之傷害，且本件迄今已歷1 年半，仍未與告訴人達成和解，
    行為雖有可議，惟念及本件告訴人亦與有過失，被告願與告
    訴人和解，惟係雙方對過失比例，認知仍有岐異，且被告前
    未有前科紀錄，有臺灣高等法院被告前案紀錄在卷可參，素
    行尚佳，告訴人所受傷害輕微，被告本身受傷較重等一切情
    狀，量處被告拘役10日，並諭知易科罰金之折算標準，緩刑
    2 年，經核認事用法並無不當，量刑亦無不妥。上訴人即被
    告認其對於本件車禍發生沒有過失，告訴人未曾因本件車禍
    受有傷害，對於證據能力認定未依照法律規定，指摘原判決
    不當，並無可採，其上訴為無理由，應予駁回。
據上論斷，依刑事訴訟法第455 條之1 第1 項、第3 項、第368
條，判決如主文。
本案經檢察官甲○○到庭執行職務。
中    華    民    國    95    年    3     月    23    日
                  交通法庭審判長法  官  邱永貴
                                法  官  高思大
                                法  官  何佩陵
以上正本證明與原本無異。
本件不得上訴。
中    華    民    國    95    年    3     月    23    日
                                書記官  張家瑜


司法院資訊處製作；財團法人民間司法改革基金會備份。
